臺灣桃園地方法院民事裁定
111年度監宣字第326號
聲  請  人  劉珠德  

相  對  人  劉周玉英


關  係  人  陳家榕  
上列聲請人聲請監護宣告事件，本院裁定如下：
    主  文
宣告劉周玉英（女，民國00年0月00日生，身分證統一編號：Z00
0000000號）為受監護宣告人。
選定劉珠德（男，民國00年0月00日生，身分證統一編號：Z0000
00000號）為受監護宣告人劉周玉英之監護人。
指定陳家榕（女，民國00年0月00日生，身分證統一編號：Z0000
00000號）為會同開具財產清冊之人。
程序費用由受監護宣告之人劉周玉英負擔。
    理  由
一、聲請意旨略以：聲請人劉珠德係相對人劉周玉英之三子，關
    係人陳家榕為相對人之媳婦。相對人於民國110年2月19日因
    中風，現已失智，致不能為意思表示或受意思表示，或不能
    辨識其意思表示之效果，已達受監護宣告之程度，爰依民法
    第14條第1項、第1110條、家事事件法第164條之規定，請求
    裁定相對人為受監護宣告人，並選定聲請人為相對人之監護
    人，及指定關係人為會同開具財產清冊之人等語。
二、按對於因精神障礙或其他心智缺陷，致不能為意思表示或受
    意思表示，或不能辨識其意思表示之效果者，法院得因本人
    、配偶、四親等內之親屬、最近一年有同居事實之其他親屬
    、檢察官、主管機關或社會福利機構之聲請，為監護之宣告
    ，民法第14條第1項定有明文。次按受監護宣告之人應置監
    護人；法院為監護之宣告時，應依職權就配偶、四親等內之
    親屬、最近一年有同居事實之其他親屬、主管機關、社會福
    利機構或其他適當之人選定一人或數人為監護人，並同時指
    定會同開具財產清冊之人；法院為前項選定及指定前，得命
    主管機關或社會福利機構進行訪視，提出調查報告及建議；
    監護之聲請人或利害關係人亦得提出相關資料或證據，供法
    院斟酌，同法第1110條、第1111條亦有明文規定。復按法院
    選定監護人時，應依受監護宣告之人之最佳利益，優先考量
    受監護宣告之人之意見，審酌一切情狀，並注意下列事項：
    ㈠受監護宣告之人之身心狀態與生活及財產狀況。㈡受監護宣
    告之人與其配偶、子女或其他共同生活之人間之情感狀況。
    ㈢監護人之職業、經歷、意見及其與受監護宣告之人之利害
    關係。㈣法人為監護人時，其事業之種類與內容，法人及其
    代表人與受監護宣告之人之利害關係，同法第1111條之1亦
    規定甚明。
三、經查，聲請人主張之上開事實，業據提出與其所述相符之兩
    造戶籍謄本、衛生福利部桃園醫院新屋分院（下稱桃園醫院
    ）病症暨失能診斷證明書、親屬系統表、同意書、提存通知
    書、本院110年度家繼訴字第33號民事判決及判決確定證明
    書等件為證。嗣經本院前往聯新國際醫院勘驗相對人之精神
    狀況，並於鑑定人陳修弘醫師面前點呼相對人年籍等資料，
    相對人坐輪椅，意識清楚，對點呼無反應等情；另據聲請人
    表示：相對人行動緩慢，為幫忙處理相對人名下不動產出售
    事宜，故為本件聲請等語，此有本院111年7月15日訊問筆錄
    可參。復經鑑定人陳修弘醫師對相對人實施精神鑑定後，其
    鑑定結果略以：㈠家庭狀況及疾病史：個案與案亡夫共育有
    四子一女，目前與案三子（即聲請人）一家同住。個案在家
    大部分時間多處於睡眠狀態，清醒時會拿座位旁的水喝或餅
    乾吃，少主動說話，問話也少有反應，偶爾會叫案媳婦或案
    子的姓名，要求帶她去房間（表達也不清楚），有時會回答
    鄰居問題（都很簡短且幾乎不太正確）；對熟人有時認得有
    時錯認（如：會將案子認為案弟，親人來訪似乎可認得，但
    叫不出姓名）；孫子鬧她時會吐口水反擊，幾乎什麼事情都
    不會做（如：遙控器或電話都不會使用）；洗澡穿衣都需他
    人完全協助，大便結束才可能會說大便或等看護自己發現時
    協助更換尿布，可用湯匙吃泥狀食品（速度慢且掉滿地）。
    個案約8年前（案夫辭世後）認知功能開始逐漸變差，但因
    都能自理且大多待在房間，故家屬也不清楚退化狀況，108
    年及110年陸續出現兩次腦中風，至桃園醫院就醫，約1至2
    年前開始自理能力大幅下降（如：大小便失禁及肢體較無力
    需助行器）。㈡身體檢查：鑑定時脈博數為每分鐘62次，呼
    吸數為每分鐘15次，身體狀況尚稱良好，身體理學檢查無具
    精神病理意義之特殊發現。㈢神經學檢查：無特殊具精神病
    態意義之異常發現。㈣心理衡鑑：MMSE以接受教育程度2年以
    下及80歲以上之切截分數為參考標準(切截分數=13/14)，個
    案未能有效進行施測，表示目前已有明顯之認知功能障礙存
    在，且已影響到日常生活功能。CDR結果評定為3(重度失智
    ），個案在各領域中皆為重度受損表現，嚴重記憶力喪失，
    只有少數片段記憶，對熟人的定向感也很差，無法判斷或解
    決問題，無法獨立勝任家庭外事務，且外表看起來較病態，
    在家已無顯著功能，個人衛生失禁，生活自理需要專人協助
    。㈤精神狀態檢查：個案體型痩弱，坐輪椅，精神尚可，情
    緒平穩。晤談時，個案重聽，偶有眼神接觸，完全無口語反
    應，有時會搖頭，不能配合指令行動。㈥鑑定結果：據病歷
    記載、家屬陳述、鑑定當日訪談及心理衡鑑之綜合判斷，個
    案目前在整體認知功能上呈現顯著的受損，MMSE無法有效施
    測(切截分數=13/14)，CDR為3，此情況應需要有人全天進行
    照顧與監督，致不能為意思表示或受意思表示，或不能辨識
    其意思表示之效果等語，此有該院111年8月3日聯新醫字第2
    022070191號函所附之精神鑑定報告書1件在卷可稽。是本院
    審酌相對人精神障礙狀態及心智缺陷之程度等情，並參諸上
    揭精神鑑定報告書之意見，認相對人業因重度失智之心智缺
    陷，致不能為意思表示或受意思表示，亦不能辨識其意思表
    示之效果，符合受監護宣告之要件，是本件聲請為有理由，
    應予准許，爰依法宣告相對人為受監護宣告之人。
四、本院依職權囑託桃園市社會工作師公會進行訪視，其訪視後
    所提出之訪視內容及建議略以：聲請人為相對人三子，關係
    人為相對人三媳，兩人皆與相對人同住，適時協助外籍看護
    照顧相對人生活，並共同主責處理相對人事務。相對人證件
    由聲請人和相對人四子劉榮富分工保管，相對人財務由相對
    人長女劉庭華主要管理，並以相對人存款支付相對人所需開
    銷。視訊期間，聲請人和關係人均口頭表示，相對人長子劉
    金煌、次子劉珠銀、四子劉榮富和長女劉庭華皆知悉且同意
    本案聲請，並同意選（指）任聲請人為監護人人選，及同意
    選（指）任關係人為會同開具財產清冊之人人選，且上述有
    關監護人和會同開具財產清冊之人之推派人選乃是經由相對
    人所有子女所召開之親屬會議所決議。經訪視，聲請人具擔
    任監護人意願，關係人具擔任會同開具財產清冊之人意願。
    綜合評估，相對人受照顧狀況以及聲請人和關係人之陳述，
    未見明顯不適任之消極原因，惟仍請鈞院以相對人最佳利益
    為考量，參酌相關事證後予以綜合裁量之等語，此有該公會
    111年6月21日桃林字第111436號函所附桃園市政府社會工作
    科監護（輔助）宣告調查訪視報告在卷可稽。本院審酌聲請
    人為相對人之三子，現與相對人同住，並主責相對人之個人
    事務，且有意願擔任監護人，又無不適或不宜擔任監護人之
    積極、消極原因，堪認如由聲請人為相對人之監護人，應能
    符合相對人之最佳利益，爰依法選定聲請人為相對人之監護
    人。又經本院選定之監護人即聲請人，自應依民法第1112條
    規定，負責照顧及養護相對人之身體及妥善為財產管理之職
    務，附此敘明。
五、關於指定會同開具財產清冊之人部分，聲請人聲請指定關係
    人為會同開具財產清冊之人，本院參考上開訪視報告，並審
    酌關係人為相對人之三媳，願意與聲請人共同處理相對人事
    務，並願意擔任會同開具財產清冊之人，認由關係人擔任會
    同開具財產清冊之人，亦無不當，爰依前揭規定，指定關係
    人為會同開具財產清冊之人。又依民法第1113條準用同法第
    1099條及第1099條之1之規定，於監護開始時，監護人即聲
    請人對於相對人之財產，應會同關係人於2個月內開具財產
    清冊並陳報法院，監護人於財產清冊開具完成並陳報法院前
    ，對於相對人之財產，僅得為管理上必要之行為，併此敘明
    。
六、依家事事件法第164條第2項，裁定如主文。
中　　華　　民　　國　　111 　年　　8 　　月　　12　　日
                   家事法庭     法  官　姚重珍
以上正本係照原本作成。
如對本裁定抗告須於裁定送達後10日內向本院提出抗告狀，並繳
納抗告費新臺幣1,000元。
中　　華　　民　　國　　111 　年　　8 　　月　　15　　日
                                書記官　王小萍